臺灣臺北地方法院民事判決　九十年訴字第四四四六號
　　原　　　告　丙○○
　　被　　　告　乙○○
　　訴訟代理人　甲○○
右當事人間，請求損害賠償事件，本院判決如左：
    主    文
原告之訴駁回。
訴訟費用由原告負擔。
    事    實
甲、原告方面：
一、聲明：被告應給付原告新台幣（下同）九萬六千元。
二、陳述：
（一）緣原告與被告共有，全體共有人約定由原告管理，地號坪林鄉○○○段九芎林
      小段一○五號土地（下稱系爭土地），被告未經原告同意即出具土地使用同意
      書與台北縣坪林鄉公所，致鄉公所於該二筆土地上進行大林村道路改善工程，
      而使原告之權利受有相當之損害，計原告之損害項目如下：
      １．擋土牆，長六十公尺、高三十公尺、寬零點五公尺（如坪林鄉道路改善工
          程補助申請表及台北縣坪林鄉道路改善工程補助申請表（計畫說明、工程
          斷面）二表所示），座落於地號坪林鄉○○○段九芎林小段一○五號，原
          告所分管之土地上。擋土牆侵害面積三十平方公尺，合約九點四坪，據陳
          清波代書表示，坪林鄉大林村之農地市價，每坪約八千元，故被告應賠償
          原告新台幣七萬五千元，以代替回復原狀。
      ２．改善工程施作所生之廢土及建築廢棄物，堆積前揭土地上約略占三分之二
          總面積，（該地面積伍公畝壹玖平方公尺）。故原告清理改善工程施作所
          生之廢土及建築廢棄物，須雇用怪手及運輸卡車，怪手一工作天費用八千
          元，卡車共須兩車次，每車次費用五千元，故被告應支付原告新台幣一萬
          八千元回復原狀所必要之費用。
      ３．改善工程施作，致生地面高度降低，並沿擋土牆留下一條深溝。
      ４．原告所植農作物（有棕樹壹棵、紅花數十株）全部遭到毀損。計棕櫚樹
          壹棵，市價兩千元。紅花約三十株，市價每株三十元，故被告應支付原告
          新台幣三千元。
（二）總計前述損害賠償金額共九萬六千元，爰依侵權行為之法律關係請求被告賠償
      。
乙、被告方面：
一、聲明：請求駁回原告之訴。
二、陳述：原告所指系爭土地係原告與被告以及訴外人鄭陳敏、鄭慶堂等人共有，其
    上有一道路為鄉○○○○○道路，已通行百餘年，被告係因該要道通行百餘年，
    經年失修，而有多處坍塌，故而建議坪林鄉公所函請台北縣政府補助，而鄉公所
    亦認為基於維護村民行車安全及水土保持之必要，而為改善工程。鄉公所於系爭
    土地上進行擋土牆及排水溝之工程，係僅就原有道路整修，範圍面積並未擴大，
    亦無損於原告取得系爭土地所有權時之利益，故而被告即簽名於鄉公所所提供之
    制式同意書上，被告所為係屬共有物之保存行為，無需其餘共有人之同意。退言
    之，縱認為此等行為屬於共有物之改良，被告亦已取得其餘共有人之同意，並其
    應有部分已過半數，並無侵害原告所有權之情事，再者被告本件之請求行為對己
    無益而對公益有所損害，係屬權利濫用之行為，其請求顯無理由。
    理    由
一、本件原告起訴主張：原告與被告共有，並由全體共有人約定由原告管理之系爭土
    地，被告未經原告同意即出具土地使用同意書與台北縣坪林鄉公所，致鄉公所於
    該二筆土地上進行大林村道路改善工程，而使原告之權利受有相當之損害，計原
    告損害九萬六千元，爰依侵權行為之法律關係向被告請求之；被告則以原告所指
    系爭土地係原告與被告以及訴外人鄭陳敏、鄭慶堂等人共有，其上有一道路為鄉
    民之外交通道路，已通行百餘年，被告係因該要道通行百餘年，有多處坍塌，致
    生往來之危險，故而建議坪林鄉公所函請台北縣政府補助，而鄉公所亦認為基於
    維護村民行車安全及水土保持之必要，而為改善工程。鄉公所於系爭土地上進行
    擋土牆及排水溝之工程，係僅就原有道路整修，範圍面積並未擴大，亦無損於原
    告取得系爭土地所有權時之利益，故而被告即簽名於鄉公所所提供之制式同意書
    上，被告所為係屬共有物之保存行為，無需其餘共有人之同意。退言之，縱認為
    此等行為屬於共有物之改良，被告亦已取得其餘共有人之同意，並其應有部分已
    過半數，並無侵害原告所有權之情事，再者被告本件之請求行為對己無益而對公
    益有所損害，係屬權利濫用之行為，其請求顯無理由等語置辯。
二、按共有物之簡易修繕及保存行為，得由各共有人單獨為之，民法第八百二十條第
    二項定有明文，查本件被告之所以會出具該同意書，係基於系爭土地上之道路崩
    塌已達車輛無法通行之地步，而建議坪林鄉○○○道路之修護，並為申請縣政府
    補助經費、發包施工，而需出具該同意書，且該同意書係屬制式同意書，其上雖
    載有「本地號共有人部分已經由本人協調並同意由本人統籌負責」之字句，惟僅
    代表該土地已徵得所有權人之同意，即使在單獨所有之情形，亦係簽署該制式同
    意書等情，業據證人即本件坪林鄉公所之承辦人高明富到庭陳述稱：「：：：這
    是我們公所現有的制式同意書，即使是我們以前所處理的案例中，不論他是共有
    或單獨所有皆是使用該制式同意書。這張同意書當初我們是交由一位代表，由該
    代表交給被告蓋章，若有任何陳情時，我們都會出具這種制式之同意書，由於土
    地還未徵收之前，要處理土地前必須徵得所有權人之同意，所以我們才會有該制
    式之同意書出現。本案是因人民建議道路有崩塌之情形，我們到現場觀看之後，
    發覺有這種情形，我們才函請縣政府至現場會勘，本件經過我們及縣政府到場觀
    看確定有崩塌情形，我們就申請縣政府補助經費、發包施工。在有多數共有人之
    情形，我們會要求他們請一位作代表人，因為是屬於道路的緊急修護，所以我們
    原則上認為應該沒有爭議。對於土地之分管，我們沒有辦法釐清，而道路的崩塌
    是我們修護的範圍，本件崩塌之範圍是已經達到一般車輛無法通行，只能機車通
    行，如果車輛強行通過時即會有翻落的危險，本件是先將原舊有的砌石塊挖除處
    理完，重新施作鋼筋水泥之擋土牆。」等語明確，是被告基於簡易修繕及保存共
    有物之意思，而基於自己亦係共有人之一之意思，於鄉公所所書立之制式同意書
    上簽名蓋章，本無需經原告之同意，該等行為並無任何不法侵害原告權利之行為
    可言。準此而論，原告以被告未經原告同意即簽立同意書主張被告侵害其權利云
    云，並無理由。
三、從而原告基於侵權行為之法律關係，請求被告應給付原告九萬六千元云云，即無
    理由，應予駁回。
四、本件之事實及法律關係已臻明確，兩造之其餘主張陳述及攻擊防禦方法，對判決
    之結果無影響，爰不一一加以論述，附此敘明。
據上論結，本件原告之訴為無理由，依民事訴訟法第七十八條，判決如主文。
中　　　華　　　民　　　國　　九十一　　年　　十二　　月　　　十六　　　日
                                            民事第二庭法      官　朱漢寶
右為正本係照原本作成。
如對本判決上訴，須於判決送達後廿日內向本院提出上訴狀。
中　　　華　　　民　　　國　　九十一　　年　　十二　　月　　　十六　　　日
　　　　　　　　　　　　　　　　　　　　　　　　　　　法院書記官　劉碧輝
